臺灣臺中地方法院刑事判決　　　　　 99年度中簡上字第804號
上　訴　人　臺灣臺中地方法院檢察署檢察官
被　　　告　許月芳
上列上訴人因被告犯妨害名譽案件，不服本院99年度中簡字第
2355號中華民國99年8月30日第一審簡易判決（原聲請簡易判決
處刑案號：99年度偵字第14420號）提起上訴，本院管轄之第二
審合議庭，判決如下：
    主    文
上訴駁回。
    犯罪事實
一、許月芳與宋宜勳均為臺中市○○路○段129巷8號「向陽大
    樓」社區之住戶，於民國98年10月30日8時30分許，在前開
    不特定人得共見共聞之「向陽大樓」社區門口，雙方因口
    角而發生爭執，詎許月芳於爭吵過程中，以臺語「畜生」一
    語，當眾辱罵宋宜勳，致宋宜勳之人格受到貶損，嗣雙方並
    發生肢體之衝突（宋宜勳所涉傷害部分，業經本院以99年度
    中簡字第979號刑事判決確定在案）。
二、案經宋宜勳向臺灣臺中地方法院檢察署檢察官提出告訴後，
    經檢察官聲請以簡易判決處刑。
    理    由
壹、程序部分：
一、按被告以外之人於偵查中向檢察官所為陳述，除顯有不可信
    之情況者外，得為證據，刑事訴訟法第159條之1第2項定有
    明文。偵查中對被告以外之人（包括證人、鑑定人、告訴人
    、被害人及共同被告等）所為之偵查筆錄，或被告以外之人
    向檢察官所提之書面陳述，性質上均屬傳聞證據。惟現階段
    刑事訴訟法規定檢察官代表國家偵查犯罪、實施公訴，依法
    其有訊問被告、證人及鑑定人之權，證人、鑑定人且須具結
    ，而實務運作時，檢察官偵查中向被告以外之人所取得之陳
    述，原則上均能遵守法律規定，不致違法取供，其可信度極
    高，故被告以外之人前於偵查中已具結而為證述，除反對該
    項供述得具有證據能力之一方，已釋明顯有不可信之情況外
    ，不宜以該證人未能於審判中接受他造之反對詰問為由，即
    遽指該證人於偵查中之陳述不具證據能力。再按92年9月1日
    施行之刑事訴訟法，已酌採英美法系之傳聞法則，於第159
    條第1項明定被告以外之人，於審判外之言詞或書面陳述，
    除法律有規定者外，不得作為證據，用以保障被告之反對詰
    問權。而本法所規定傳聞法則之例外，其中就被告以外之人
    於偵查中向檢察官所為之陳述，因檢察官代表國家偵查犯罪
    時，原則上當能遵守法定程序，且被告以外之人如有具結能
    力，仍應依法具結，以擔保其係據實陳述，故於第159條之1
    第2項明定「除顯有不可信之情況者外」，得為證據；又被
    告以外之人於檢察事務官、司法警察官或司法警察調查中所
    為之陳述，基於實體發現真實之訴訟目的，依第159條之2規
    定，如與審判中之陳述不符時，經比較結果，其先前之陳述
    ，相對「具有較可信之特別情況」，且為證明犯罪事實存否
    所「必要」者，或於審判中有第159條之3所列死亡等原因而
    無法或拒絕陳述之各款情形之一，經證明其調查中所為陳述
    絕對「具有可信之特別情況」，且為證明犯罪事實之存否所
    「必要」者，亦例外地賦與證據能力。是所謂「顯有不可信
    性」、「相對特別可信性」與「絕對特別可信性」，係指陳
    述是否出於供述者之真意、有無違法取供情事之信用性而言
    ，故應就偵查或調查筆錄製作之原因、過程及其功能等加以
    觀察其信用性，據以判斷該傳聞證據是否有顯不可信或有特
    別可信之情況而例外具有證據能力，並非對其陳述內容之證
    明力如何加以論斷，二者之層次有別，不容混淆（最高法院
    94年度臺上字第629號裁判要旨可資參照）。而查，本件公
    訴人、被告對於本院就後述實體部分所引之證人蔡坤城於偵
    查中經證人具結之證詞，於本院審理中均不爭執證據能力，
    更未對之釋明有何顯不可信之情況，且本院審酌其等之內容
    ，均無不法取得或有違法取供之情事，亦均適宜為本案證據
    ，依前開說明，就後述實體部分所引之證人證詞內容自具有
    證據能力。
二、按被告以外之人（包括證人、鑑定人、告訴人、被害人及共
    同被告等）於審判外之陳述雖不符刑事訴訟法第159條之1至
    之4等4條之規定，而經當事人於審判程序同意作為證據，法
    院審酌該言詞陳述或書面陳述作成時之情況，認為適當者，
    亦得為證據；當事人、代理人或辯護人於法院調查證據時，
    知有刑事訴訟法第159條第1項不得為證據之情形，而未於言
    詞辯論終結前聲明異議者，視為有前項之同意，刑事訴訟法
    第159條之5定有明文。立法意旨在於傳聞證據未經當事人之
    反對詰問予以核實，原則上先予排除。惟若當事人已放棄反
    對詰問權，於審判程序中表明同意該等傳聞證據可作為證據
    ；或於言詞辯論終結前未聲明異議，基於尊重當事人對傳聞
    證據之處分權，及證據資料愈豐富，愈有助於真實發見之理
    念，且強化言詞辯論主義，使訴訟程序得以順暢進行，上開
    傳聞證據亦均具有證據能力。查本件告訴人之刑事告訴狀所
    載內容，業經檢察官於偵查中提示與被告訊問其意見，其內
    容雖屬告訴人於審判外之意見陳述，但檢察官及被告均不爭
    執其證據能力，經本院審理時予以提示並告以要旨，且各經
    檢察官、被告表示意見，當事人均已知悉上述證詞之傳聞性
    質，而均未於言詞辯論終結前對其陳述之證據能力表示異議
    ，依上開規定，已擬制同意上開證據均有證據能力；本院審
    酌該陳述作成時之情況，並無違法取證之瑕疵，認以之作為
    證據為適當，揆諸上開規定，上開證人該審判外之陳述有證
    據能力。
貳、實體論罪科刑之依據：
一、訊據被告許月芳固不否認，98年10月30日8時30分許與告訴
    人宋宜勳在臺中市○○路○段129巷8號「向陽大樓」社區
    內曾發生爭執一事，但否認當時有何妨害名譽之犯行，且於
    本院辯稱：當時她下來丟垃圾，宋宜勳看到她，就一直罵她
    ，她去管理室，管理室很多人在換班，宋宜勳說她很老不然
    要踢給她吐血，又擋著不讓她過去，宋宜勳罵她，但是她並
    沒有說話，也沒有罵他，宋宜勳態度很兇，她不可能罵他。
    證人當時也沒有在場云云。然本院查：
（一）告訴人宋宜勳於本院審理中指稱：她真的有罵我，有證人
      聽到等情。且於告訴狀中指稱：98年10月30日8時30分許
      ，他當時在公寓門口做資源回收，那天管理室很多人，結
      果被告從她家裡走出來，就在管理室說他壞話，他就問她
      ，妳在說誰，結果被告就說，「誰說你這個畜生的話」等
      情（他卷第2頁），對於當時的情景，發生的時間、地點
      ，經過情形等，均有所指明。
（二）而證人蔡坤城於偵查中具結證稱：「當時我在管理室裡面
      跟管理員聊天，剛開始許月芳從第四梯出來，宋宜勳正好
      將車子停在社區的大門口，在車上整理資源回收的東西，
      社區門口到告訴人停車的地方約2、3公尺，當時許月芳走
      到門口，當時門口只有宋宜勳一個人在那邊，我聽到的時
      候就聽到許月芳罵宋宜勳「畜生」（臺語），接著他們兩
      個就吵起來了，宋宜勳就質問許月芳為何罵他畜生，他們
      就從大門口一路吵到社區中庭」（偵卷第7頁），證人對
      於告訴人與被告發生爭執之地點、當時告訴人正在大門從
      事資源回收工作，及確實聽見被告以「畜生」一詞辱罵告
      訴人等，均陳述明確，且與上開告訴人指訴之內容一致。
      況且證人於該次偵查中亦證稱：「後來他們吵到中庭的時
      候，我有看到許月芳拿著玻璃瓶敲宋宜勳的額頭，宋宜勳
      也馬上回許月芳兩個耳光，後來警察就來了」等詞（偵卷
      第7頁），明確的說明，當時亦曾看見，告訴人也出手打
      被告兩個耳光等情，是以，證人並無刻意偏袒或迴護告訴
      人之情形，又證人蔡坤城與被告或告訴人間並無嫌隙或仇
      恨，自無甘冒偽證重罪風險而故為攀誣構陷被告許月芳之
      可能，是證人蔡坤城前揭不利被告之證言，自堪憑採。本
      件事證明確，自應依法論科。
二、原審以被告許月芳所犯，事證明確，並說明「被告僅因細故
    而在多數人得共見共聞之處辱罵告訴人，足以貶損告訴人於
    社會上之人格及地位，致告訴人受有精神上之痛苦，其行為
    誠屬可議，且案發迄今未與告訴人達成和解，賠償告訴人所
    受之損害等一切情狀」，適用刑事訴訟法第449條第1項前段
    、第3項、第454條第2項，刑法第309條第1項、第42條第3項
    、刑法施行法第1條之1規定，量處被告罰金新臺幣5000元，
    並諭知易服勞役之折算標準。原審所處刑度，核無不合，量
    刑堪認妥適。檢察官雖依告訴人之請求提起上訴，上訴意旨
    略以：被告與告訴人居於同一社區，僅因細故，即在不特定
    多數人均得共見共聞之場所，以不堪入目之侮辱性文字，損
    害告訴人之名譽，且未以誠懇之態度對告訴人表示歉意，復
    未賠償告訴人之損失等情，認原審量刑不符比例原則，顯有
    失當，請求撤銷原判決云云。
三、惟按關於刑之量定，係實體法上賦予法院得為自由裁量之事
    項，倘其未有逾越法律所規定之範圍，或濫用其權限，即不
    得任意指摘為違法。且在同一犯罪事實與情節，如別無其他
    加重或減輕之原因，下級審量定之刑，亦無過重或失輕之不
    當情形，則上級審法院對下級審法院之職權行使，原則上應
    予尊重（參照最高法院75年度臺上字第7033號、85年度臺上
    字第2446號判決意旨）。查本件被告所犯刑法第309條第1項
    之公然侮辱罪，法定刑本身為「拘役或3百元以下罰金」，
    原審以被告犯行事證明確，依職權就個案裁量於法定刑度內
    判處被告罰金新臺幣5000元，及諭知易服勞役之折算標準，
    本院認為審酌刑法第57條各款所列事項及一切情狀，原審上
    開量刑，尚無過重或失輕而明顯違背正義之情形，檢察官提
    起本件上訴，指摘原審判決量刑過輕，其所列事項，均業經
    原審予以審酌考量並詳為說明，實無其他足以動搖原判決而
    認為量刑確有不當之情事，上訴意旨請求撤銷原審判決，難
    謂有理由，應予駁回。
據上論斷，應依刑事訴訟法第455條之1第1項、第3項、第 368條
，判決如主文。
本案經檢察官戚瑛瑛到庭執行職務
中    華    民    國  100    年     1    月    14     日
                  刑事第十五庭  審判長法  官  劉國賓
                                      法  官  柯雅惠
                                      法  官  鄭舜元
以上正本證明與原本無異。
不得再上訴
                                      書記官  張隆成
中    華    民    國  100    年     1    月    14     日